【裁判字號】    99,訴,372
【裁判日期】    990208
【裁判案由】    分配表異議之訴
【裁判全文】
臺灣臺中地方法院民事裁定  99年度訴字第372號
原      告  甲○○
被      告  安泰商業銀行股份有限公司
法定代理人  乙○○
訴訟代理人  丙○○
上當事人間分配表異議之訴事件，本院裁定如下：
    主      文
原告之訴駁回。
訴訟費用由原告負擔。
    理      由
一、本件原告起訴略以：緣本院98年度民執果字第23211號強制
    執行事件於民國98年10月28日下午2時為分配期日，原告認
    分配表中被告所列舉債權部分錯誤，且已提出民事分配表聲
    明異議狀，現僅依法於分配期日起10日內提出分配表異議之
    訴。本件原告提供被告第一順位抵押係僅供房屋貸款擔保用
    ，並無擔保被告其他任何債務，因此，被告所請求分配之債
    權，且列於分配表之金額：1、一般債權部分：分配金額為
    新台幣（下同）510,122元。及其延伸所產生之2、執行費部
    分：分配金額為48,077元。此二項債權參與分配於法無據，
    原告不予承認，應予剔除。被告應先告知原告並確認此筆債
    權後才為債權之分配，被告逕自加上此筆債權參與分配之作
    法，實屬可議。另原告早於97年5月起多次請求被告延長房
    屋貸款其間至15年為期或降低房貸利率，均未獲得任何回應
    ，97年7月起，尋求其他銀行轉貸但需要被告同意時，也均
    被藉故延宕等語，並聲明：本院98年度民執果字第23211號
    強制執行金額計算書分配表中，被告所提出之債權分配金額
    有誤，表中所列98司執14176號之分配金額均應予剔除。
二、按強制執行法第41條第1項規定：「異議未終結者，為異議
    之債權人或債務人，得向執行法院對為反對陳述之債權人或
    債務人提起分配表異議之訴。但異議人已依同一事由就有爭
    執之債權先行提起其他訴訟者，毋庸再行起訴，執行法院應
    依該確定判決實行分配。」又同條第3、4項規定：「聲明異
    議人未於分配期日起10日內向執行法院為前二項起訴之證明
    者，視為撤回異議之聲明；經證明者，該債權應受分配之金
    額，應行提存。前項期間，於第四十條之一有反對陳述之情
    形，自聲明異議人受通知之日起算。」且本條項於85年10月
    9日修正，其中第3項修正理由係以：「本條原規定異議人未
    為起訴之證明者，僅生執行法院得依原分配表實行分配之結
    果，其所提起之訴訟，仍須進行，致生分配程序已終結，而
    仍須進行無益訴訟程序之現象，為加重異議人未為起訴證明
    之失權效果，爰參考德國民事訴訟法第981條及日本民事執
    行法第90條第6項之立法例，規定未於10日內為此證明者，
    視為撤回其異議之聲明。其異議既不復存在，執行法院當然
    應依原定分配表實行分配，受訴法院亦應以其訴為不合法，
    裁定駁回之，以避免執行及訴訟程序之拖延。」因此，關於
    分配表異議之訴，以異議人對於分配表聲明異議繼續存在為
    要件；而異議人於提起分配表異議之訴後，應於分配期日或
    受通知之日起10日內向執行法院為起訴之證明，否則視為撤
    回其異議之聲明，此時，即難認其符合強制執行法第41條第
    1 項所定「異議未終結」之要件，受訴法院自應依民事訴訟
    法第249條第1項第6款起訴不備其他要件為理由，裁定駁回
    原告之訴。
三、經查：本院98年度執果字第23211號拍賣抵押物強制執行事
    件，本院民事執行處原定於98年10月28日實行分配，原告即
    債務人於98年10月26日對分配表聲明異議，嗣於98年10月28
    日分配期日，原告到場，經本院提示其民事分配表聲明異議
    狀，並告知應於分配期日起10日內提分配表異議之訴，業經
    原告於該分配筆錄上簽名用印無訛，有該次分配筆錄附於前
    開強制執行民事卷宗可稽，並經本院調取該卷宗後核閱無訛
    ，足認屬實。則原告遲至99年1月12日始向本院提起本件分
    配表異議之訴（見卷附本件起訴狀本院收件之章戳記日期）
    ，顯已逾10日，亦未向執行法院提出本件起訴證明，依強制
    執行法第41條第3、4項規定，原告原於98年10月26日所為分
    配表異議之聲明，視為撤回而不存在，揆諸前開說明，本件
    原告提起本件分配表異議之訴，其起訴乃不備其他要件，且
    無法補正，依民事訴訟法第249條第1項第6款規定，應予裁
    定駁回。
四、依民事訴訟法第249條第1項第6款、第95條、第78條，裁定
    如主文。
中    華    民    國    99    年    2     月    8     日
                  民事第二庭  法  官  吳崇道
以上為正本係照原本作成。
如不服本裁定，應於送達後10日內向本院提出抗告狀，並繳納抗
告裁判費新臺幣1,000元。
中    華    民    國    99    年    2     月    8     日
                              書記官

司法院資訊處製作；財團法人民間司法改革基金會備份。
